【裁判字號】    95,上訴,905
【裁判日期】    950630
【裁判案由】    違反毒品危害防制條例
【裁判全文】
臺灣高等法院高雄分院刑事判決         95年度上訴字第905號
上  訴  人
即  被  告  甲○○
上列上訴人因違反毒品危害防制條例案件，不服臺灣高雄地方法
院95年度訴字第1003號中華民國95年4 月28日第一審判決（起訴
案號：臺灣高雄地方法院檢察署95年度毒偵字第1729號），提起
上訴，本院裁定依簡式審判程序審理，判決如下：
    主  文
原判決撤銷。
甲○○施用第一級毒品，累犯，處有期徒刑陸月，如易科罰金，
以參佰元折算壹日。扣案之第一級毒品海洛因貳包（合計淨重零
點柒伍公克，空包裝總重零點肆捌公克）沒收銷燬之。
    事  實
一、甲○○前於民國88年間，因毒品案件，經原審法院以88年度
    毒聲字第7392號裁定送觀察勒戒，因有繼續施用毒品傾向，
    再經法院以88年度毒聲字第8230號裁定強制戒治，於89年4
    月14日因停止戒治處分出屏東戒治所，嗣經法院裁定撤銷停
    止戒治處分，再於90年4 月4 日入屏東戒治所繼續戒治，於
    90年10月17日強制戒治執行完畢，並經台灣高雄地方法院檢
    察署檢察官提起公訴，經法院判處有期徒刑1 年確定，復因
    施用毒品案件，經法院以92年度訴字第2510號判處有期徒刑
    10月確定，前揭兩罪所處有期徒刑接續執行，於94年2 月16
    日縮刑期滿執行完畢。詎甲○○仍未戒除毒癮，竟基於施用
    第一級毒品海洛因之犯意，於上開強制戒治執行完畢釋放後
    之5 年內，於95年2 月2 日中午某時，在其住處，以將海洛
    因摻入香菸內再點燃吸用之方式，施用第一級毒品海洛因1
    次，嗣於95年2 月2 日下午6 時45分許，在高雄市新興區○
    ○○ 街214 號前，為警臨檢盤查時，於警員尚未發現其持有
    及施用第一級毒品犯罪事實時，即當場主動交出其持有之第
    一級毒品海洛因2 小包（合計淨重0.75公克，空包裝總重
    0.48公克），自首持有該等海洛因之犯行並接受裁判，警員
    乃因而採集其尿液送驗而查獲其施用海洛因之事實。
二、案經高雄市政府警察局移送台灣高雄地方法院檢察署檢察官
    偵查起訴。
    理  由
壹、程序方面：
    按本件被告甲○○所犯係死刑、無期徒刑、最輕本刑為3 年
    以上有期徒刑以外之罪，其於準備程序就前揭被訴事實為有
    罪之陳述，經受命法官告知簡式審判程序之旨，並聽取其與
    公訴人之意見後，本院認無不得或不宜改依簡式審判程序進
    行之處，爰依刑事訴訟法第273 條之1 第1 項，裁定本件進
    行簡式審判程序，合先敘明。
貳、實體方面：
一、訊據被告甲○○對於上揭犯罪事實坦承不諱，又被告經警於
    上開時地查獲後，所採集之尿液送驗結果，係呈嗎啡陽性反
    應，此有高雄市立凱旋醫院95年2 月14日編號A00000000 號
    濫用藥物尿液檢驗報告、嫌疑人尿液採證代碼對照表附卷可
    稽（見警卷第16頁、偵查卷第28頁）。扣案之海洛因粉末共
    2 包，經送驗結果，確均係第一級毒品海洛因（合計淨重
    0.75公克，空包裝總重0.48公克），此有法務部調查局調科
    壹字第220022633 號鑑定通知書乙份在卷可佐（見原審卷第
    1003號卷第22頁）。被告犯行明確，堪可認定。
二、甲○○(1)前於民國88年間，因毒品案件，經原審法院以88年
    度毒聲字第7392號裁定送觀察勒戒，因有繼續施用毒品傾向
    ，再經法院以88年度毒聲字第8230號裁定強制戒治，於89年
    4 月14日因停止戒治處分出屏東戒治所，嗣經法院裁定撤銷
    停止戒治處分，再於90年4 月4 日入屏東戒治所繼續戒治，
    於90年10月17日強制戒治執行完畢，並經台灣高雄地方法院
    檢察署檢察官提起公訴，經法院判處有期徒刑1 年確定，(2)
    復因施用毒品案件，經本院以92年度訴字第2510號判處有期
    徒刑10月確定，前揭(1)(2)罪所處有期徒刑接續執行，於94年
    2 月16日縮刑期滿執行完畢等情，有臺灣高等法院被告前案
    紀錄表1 份在卷可參（見本院卷第10-14 頁），被告於強制
    戒治執行完畢釋放後，5 年內再犯本件施用第一級毒品海洛
    因之罪，依毒品危害防制條例第2項，自應依法追訴。
三、海洛因屬毒品危害防制條例第2 條第2 項第1 款所規定之第
    一級毒品，核被告所為，係犯毒品危害防制條例第10條第1
    項施用第一級毒品罪。被告持有第一級毒品，復進而施用，
    其持有毒品之低度行為，應為施用第一級毒品之高度行為所
    吸收，不另論罪。被告前於88年間，因毒品案件，經法院判
    處有期徒刑1 年確定，復因施用毒品案件，再經法院以判處
    有期徒刑10月確定，2 罪接續執行，而於94年2 月16日縮刑
    期滿執行完畢，此有台灣高等法院被告前案紀錄表可稽（見
    本院卷第10-14 頁），被告於有期徒刑執行完畢後5 年以內
    ，再犯本件有期徒刑以上之罪，為累犯，應依刑法第47條規
    定加重其刑。被告為警盤查時，主動將本件海洛因2 包交予
    警員，警員於被告交出該等海洛因前尚未發覺被告持有或施
    用海洛因等情，業經查獲當時帶班執行本件勤務之警員黃泰
    櫻於本院審理中結證屬實（見本院卷第24頁），被告於被查
    獲警詢時僅自首持有該等海洛因，對施用海洛因一情則矢口
    否認（見警卷第3 頁），惟被告持有海洛因進而施用，仍論
    以施用第一級毒品之實質一罪，其持有海洛因部分既先經被
    告自首而接受裁判，警方始因而採集被告尿液而查獲施用第
    一級毒品部分，自應認其對全部犯行均有自首，爰依刑法第
    62條前段，減輕其刑，並先加重後減輕之。原判決對被告論
    罪科刑固非無見，惟其未審酌被告自首應予減輕其刑，尚有
    未合。爰審酌被告施用毒品，足以戕害其個人身心，且被告
    前曾犯施用毒品，業經強制戒治期滿釋放，竟再犯本件施用
    毒品犯行，顯見其自制力不佳，惟念其於犯後即能坦承犯行
    ，而其施用毒品行為於本質上係屬自我戕害行為，反社會性
    之程度應屬較低等一切情狀，量處如主文第2 項所示之刑，
    並諭知易科罰金之折算標準，以資懲儆。又扣案海洛因共計
    2 包（合計淨重0.75公克，空包裝總重0.48公克），均屬第
    一級毒品，爰依毒品危害防制條例第18條第1 項前段規定，
    併予宣告沒收銷燬之（其包裝因包覆該毒品，其上顯留有該
    毒品之殘渣難以完全析離，應整體視之為毒品，併予宣告沒
    收銷燬之）。至鑑驗耗用之第一級毒品海洛因既已滅失，自
    毋庸宣告沒收銷燬，併此敘明。
據上論斷，應依刑事訴訟法第369 條第1 項前段、第364 條第
273 條之1 第1 項、第299 條第1 項前段，毒品危害防制條例第
10條第1 項、第18條第1 項前段，刑法第11條、第41條第1 項前
段、第47條、第62條前段，罰金罰鍰提高標準條例第2 條，判決
如主文。
本案經檢察官林應華到庭執行職務。
中    華    民    國    95    年    6     月    30    日
                  刑事第八庭    審判長法  官  李炫德
                                      法  官  簡志瑩
                                      法  官  蔡國
以上正本證明與原本無異。
如不服本判決應於收受本判決後10日內向本院提出上訴書狀，其
未敘述上訴理由者，並得於提起上訴後10日內向本院補提理由書
狀（均須按他造當事人之人數附繕本）「切勿逕送上級法院」。
中    華    民    國    95    年    6     月    30    日
                                      書記官  翁心欣
附錄法條：
毒品危害防制條例第10條第1 項
施用第一級毒品者，處6 月以上5 年以下有期徒刑。


司法院資訊處製作；財團法人民間司法改革基金會備份。
